臺灣高等法院交通事件裁定　　　　　 100年度交抗字第1541號
抗　告　人
即受處分人　張三和
上列抗告人即受處分人因違反道路交通管理處罰條例事件，不服
臺灣士林地方法院於民國100年10月25日所為之交通事件裁定（
100年度交聲字第629號），提起抗告，本院裁定如下：
    主  文
抗告駁回。
    理  由
一、原處分意旨略以：異議人即受處分人張三和騎車號CIS-261
    號普通重型機車（下稱A機車），於民國100年1月16日16時
    許行經臺北市○○區○○路與公館路前，受處分人所騎車道
    為支線道，其違反「支線道車不讓幹線道車先行」之規定而
    肇事，經臺北市政府警察局（下稱北市警察局）北投分局交
    通分隊警員舉發上開違規事實，嗣經原處分機關即臺北市交
    通裁決所認受處分人確違反道路交通管理處罰條例第45條第
    9款之規定，乃於100年5月3日以北市裁申字第裁22-A01XJJ0
    30號號違反道路交通管理事件裁決書，裁處受處分人罰鍰新
    台幣（下同）600元，並記違規點數1點。
二、原裁定以受處分人張三和於100年1月16日16時許，騎A機車
    ，行經臺北市○○區○○路與公館路前，因「支線道車不讓
    幹線道車先行」之違規情事，有臺北市政府警察局交通警察
    大隊100年8月24日北市警交大字第10031762400號函檢附之
    道路交通事故初步分析研判表1紙（見原審卷第11頁）、道
    路交通事故調查報告表1紙（見原審卷第12頁）、道路交通
    事故現場圖1紙（見原審卷第13頁）、道路交通事故補充資
    料表1紙（見原審卷第14頁）、談話紀錄表2份（見本院卷第
    15頁、第16頁）、現場照片7張（見原審卷第17頁至第20頁
    ）在卷可稽。又受處分人所騎A機車與陳勝傑所騎車號656-E
    PV號普通重型機車（下稱B機車）碰撞處為臺北市○○區○
    ○路、光明路之交岔路口，依前開卷附之道路交通事故現場
    圖及現場照片所示，受處分人騎A機車行駛之公館路由東往
    西方向之交岔路口前方，而該交岔路口設有一支閃光紅燈之
    交通號誌，顯然公館路行車方向應為支線道，另陳勝傑騎B
    機車行進方向即光明路南往北方向之路口前方，則設有閃光
    黃燈號誌，相對於公館路而言，光明路應為幹線道，按上開
    規定，行駛於支線道之A機車應禮讓幹線道之B機車先行，故
    受處分人負有禮讓B機車先行之義務，受處分人騎A機車應禮
    讓陳勝傑所騎之B機車先行而未禮讓，致與B機車相撞，受處
    分人違反上開規定，至為明確；是受處分人確有支線道車不
    讓幹線道車先行而發生交通事故之違規事實，堪以認定。原
    處分機關依道路交通管理處罰條例第45條第9款規定，裁處
    異議人罰鍰600元，且依同條例第63條第1項第1款之規定，
    記違規點數1點，自屬有據。因認異議為無理由，予以駁回
    。
三、抗告意旨以：抗告人於100年1月16日約16時行經北投公館路
    口，隨車群左轉光明路（該路寬約13公尺）時，其已行駛至
    道路中心之6.7公尺處，卻遭陳勝傑所機車逆車道行駛撞到
    抗告人之機車前輪軸心，經警以違反「支線道車不讓幹線道
    車先行」為由，舉發抗告人違反道路交通管理處罰條例第45
    條第9款之違規行為，然抗告人係支線車道車輛，為何沒有
    路權及安全，難道被撞死也要賠償嗎？而陳勝傑之逆向超車
    所應負之肇事責任呢？故請求撤銷原裁定云云。
四、按汽車駕駛人爭道行駛，有支線道車不讓幹線道車先行者，
    處600元以上1,800元以下之罰鍰；汽車駕駛人，如有違反道
    路交通管理處罰條例第45條情形者，除依原條款處罰鍰外，
    並予記違規點數1點，道路交通管理處罰條例第45條第9款、
    第63條第1項第1款，分別定有明文。又道路交通管理處罰條
    例所稱之汽車，依道路交通安全規則第2條第1項第1款、道
    路交通管理處罰條例第3條第8款規定包括機器腳踏車，均為
    法所明定。經查：
  (一)抗告人張三和於上開時間騎A機車沿臺北市○○區○○路東
    往西方向行駛，至臺北市○○區○○路交岔路口左轉時，適
    陳勝傑騎B機車自光明路南往北方向直行而至，A、B機車於
    交岔路口之黃色網狀線區塊內碰撞等情，有臺北市政府警察
    局交通警察大隊100年8月24日北市警交大字第10031762400
    號函所檢附之道路交通事故初步分析研判表1紙（原審卷第
    11頁）、道路交通事故調查報告表1紙（原審卷第12頁）、
    道路交通事故現場圖1紙（見原審卷第13頁）、道路交通事
    故補充資料表1紙（原審卷第14頁）、談話紀錄表2份（原審
    卷第15頁、第16頁）、現場照片7張（原審卷第17頁至第20
    頁）在卷可稽；揆之抗告人所騎A機車，當時顯係沿公館路
    行駛至路口左轉，撞及直行行駛在光明路上之B機車。
  (二)上開路口係設有閃光紅燈、閃光黃燈之交岔路口，而抗告人
    騎機車行駛至路口，自應遵守路口設置之燈號指示；關於特
    種閃光號誌，閃光黃燈表示「警告」，行經該道路號誌所示
    之車輛應減速接近，注意安全，小心通過，而閃光紅燈表示
    應「停車再開」，行駛之車輛則應減速接近，先停止於交岔
    路口前，並應讓幹道車優先通行後認為安全時，方得續行；
    又各種閃光號誌之設置原則，幹道應設置閃光黃燈，支道應
    設置閃光紅燈，此為道路交通標誌標線號誌設置規則第211
    條第1項及第224第1項第3款中段所明定。本件抗告人所騎A
    機車與相對人陳勝傑所騎B機車之碰撞處為臺北市○○區○
    ○路、光明路交岔路口，依卷附道路交通事故現場圖及現場
    照片所示，抗告人騎A機車行駛在公館路由東往西方向之交
    岔路口前方，該交岔路口設有一閃光紅燈之交通號誌，顯然
    公館路行車方向應為支線道，另陳勝傑騎B機車行進方向即
    光明路南往北方向之路口前方，則設有一支閃光黃燈號誌，
    相對於公館路而言，光明路應為幹線道，則依上開規定，行
    駛於支線道之A機車輛應禮讓幹線道之B機車輛先行，故抗告
    人負有禮讓B機車先行之義務，乃抗告人騎A機車未禮讓陳勝
    傑所騎之B機車先行致兩機車相撞，是抗告人違反上開規定
    至為明確。
  (三)又依員警填製談話紀錄表時，抗告人供稱肇事前，伊之車道
    為閃光紅燈，其以5至10公里之時速緩慢行駛並左轉至路中
    央，看到對方即撞到等語（原審卷第15頁），而該路口並無
    遮蔽物，視距良好，抗告人應可清晰查知左右來車情況，此
    有卷附現場照片在卷可參，而陳勝傑於員警製作談話紀錄時
    ，亦稱肇事前其車速約20公里（原審卷第16頁），並無何抗
    告人不及或無從注意之情事，顯見倘抗告人若能停等並於騎
    A機車起步之初，注意左方車道之來車狀況，謹慎行進，自
    能察知陳勝傑所騎B機車正自左方行駛而來，進而能採取必
    要之安全措施以避免交通事故之發生，然抗告人卻未注意及
    此，自有未盡其注意義務之處，故抗告人上開違規行為至為
    明確。
  (四)至抗告人以所撞及之B機車是否逆向超車為辯云云，依道路
    交通事故初步分析研判表所示，當時陳勝傑並無抗告人所述
    之違規行為，而陳勝傑未帶駕照、行照違反交通法規部分，
    亦已繳納罰鍰並結案，此與抗告人是否違反道路交通管理處
    罰條例第45條第9款之規定無關，抗告人自無從以此為藉口
    脫免自身違規行為所應受之裁罰責任；又抗告人指摘支線道
    車輛沒路權及安全，被撞死也要賠償云云，顯與本件抗告人
    上開騎機車之違規行為，無任何關聯性，亦不足採。
  (五)綜上所述，抗告人確於前揭時地，有支線道車不讓幹線道車
    先行之違規行為，原處分機關依道路交通管理處罰條例第45
    條第9款之規定，裁處抗告人罰鍰600元，並依同條例第63條
    第1項第1款之規定，並記違規點數1點，依法核無違誤；原
    審法院據此駁回抗告人之聲明異議，於法亦無不合。抗告人
    抗告意旨，仍執前詞，指摘原裁定不當為無理由，應予駁回
    。
五、據上論結，應依道路交通管理處罰條例第89條、道路交通事
    件處理辦法第25條，刑事訴訟法第412條，裁定如主文。
中    華    民    國   100    年    11    月    22    日
                  刑事第十一庭  審判長法  官  許宗和
                                      法  官  趙功恆
                                      法  官  潘進柳
以上正本證明與原本無異。
不得再抗告。
                                      書記官  任正人
中    華    民    國   100    年    11    月    22    日